【裁判字號】    98,上訴,1394
【裁判日期】    980519
【裁判案由】    毒品危害防制條例
【裁判全文】
臺灣高等法院刑事判決                98年度上訴字第1394號
上  訴  人  臺灣士林地方法院檢察署檢察官
上  訴  人
即  被  告  甲○○
上列上訴人因被告違反毒品危害防制條例案件，不服臺灣士林地
方法院97年度審訴字第360號，中華民國98年1月22日第一審判決
（起訴案號：臺灣士林地方法院檢察署97年度毒偵字第2132號）
，提起上訴，本院判決如下：
    主  文
上訴駁回。
    事  實
一、甲○○前於民國88年間，因施用毒品案件，經臺灣臺北地方
    法院以88年度毒聲字第1319號裁定送觀察勒戒後，認無繼續
    施用毒品傾向，由臺灣臺北地方法院檢察署檢察官於88 年6
    月14日以88年度偵字第12235號處分不起訴。嗣於88年7月間
    ，再因施用毒品案件，經臺灣士林地方法院8 8年度毒聲字
    第1588號裁定送觀察、勒戒後，認有繼續施用毒品傾向，經
    同院以88年度毒聲字第1909號裁定送強制戒治，嗣因戒治期
    間成效良好，由同院以89年度毒聲字第448號裁定停止戒治
    ，所餘期間付保護管束，於89年3月2日停止其處分出監，惟
    於該管束期間又因違反應遵守之事項情節重大，經同院以89
    年度毒聲字第1206號裁定撤銷停止戒治，續行強制戒治，於
    90年1月20日戒治期滿執行完畢釋放出所；該案刑事部份並
    經臺灣士林地方法院檢察署檢察官以88年度毒偵字第22號提
    起公訴，由同院以88年度訴字第679號判處有期徒刑七月確
    定，於90年9月25日執行完畢。復於91年7月間再因施用毒品
    案件，經同院裁定令入戒治處所施以強制戒治，於92年12月
    26日強制戒治期滿執行完畢，刑案部分則經檢察官以91年度
    毒偵字第1108號提起公訴，同院以91年度訴字第603號判處
    有期徒刑十月確定，於93年10月26日縮刑期滿執行完畢。又
    於95年2月及同年10月間，因施用毒品案件，分別經同院以9
    5年度訴字第21號及95年度訴字第994號分別判處有期徒刑一
    年及十月，嗣經減刑後合併判處有期徒刑十一月，於96 年9
    月26日縮刑期滿執行完畢。
二、詎甲○○猶不知悔改，於前案強制戒治執行完畢釋放後五年
    內，復基於施用第一級毒品之犯意，於97年10月2日下午1時
    許，在台北市大同區○○○路圓環公共廁所內，以將海洛因
    摻水針筒注射之方式，施用第一級毒品海洛因一次。嗣於97
    年10月2日下午4時50分許，在台北市大同區○○○路232號
    前，為警攔檢採尿查獲，並扣得殘渣袋一只。
三、案經臺北市政府警察局大同分局報請臺灣士林地方法院檢察
    署檢察官偵查起訴。
    理  由
一、按被告以外之人於審判外之言詞或書面陳述，除法律有規定
    者外，不得作為證據。被告以外之人於審判外之陳述，經當
    事人於審判程序同意作為證據，法院審酌該言詞陳述或書面
    陳述作成時之情況，認為適當者，亦得為證據。當事人、代
    理人或辯護人於法院調查證據時，知有第159條第1項不得為
    證據之情形，而未於言詞辯論終結前聲明異議者，視為有前
    項之同意，刑事訴訟法第159條第1項及第159條之5分別定有
    明文。查本案卷內被告以外之人於審判外之陳述，檢察官、
    被告均未爭執其得為證據之資格，且迄本院辯論終結前，復
    未就該等證據之證據能力聲明異議，本院審酌上開證據並無
    違法取得之程序瑕疵，復無證明力過低等情形，依法均具有
    證據能力。
二、被告甲○○確有於前揭時地施用第一級毒品海洛之事實，業
    據被告迭於警詢、原審及本院審理時坦承不諱（見偵查卷第
    10頁、第37頁，原審卷第25至28頁，本院98年4月28日審判
    筆錄），並有臺灣尖端先進生技醫藥股份有限公司濫用藥物
    檢驗報告、臺北市政府警察局偵辦毒品案件尿液檢體委驗單
    各一紙在卷可稽（見偵查卷第42、44頁）。該中心所採氣相
    層析質譜儀分析法（GC/MS）為目前國內最為精密之檢驗方
    法，在物質的判斷上有若指紋鑑定，並不會有（毒品）偽陽
    性反應產生（即不會未施用毒品而檢驗出毒品反應），為美
    國司法判決上認定之依據，亦據行政院國軍退除役官兵輔導
    委員會臺北榮民總醫院83年3月1日北總內字第01855號函
    闡釋綦詳。再者，海洛因係嗎啡經化學合成之半人工合成品
    ，其藥（毒）性高於嗎啡，經吸食或注射入人體，藉由人體
    代謝系統之新陳代謝，分解成藥（毒）性較低之嗎啡，由尿
    液排出人體，故於尿液以嗎啡成份檢出。一般人注射海洛因
    或嗎啡後，經體內吸收代謝約三十分鐘內開始排入尿中，而
    以最初六至十二小時排泄量最多，約有百分之七十五之毒品
    可在注射後二十四小時內陸續由尿中排出體外，剩餘量則可
    能在數日內分別排出體外，其中煙毒反應能否檢出，需視其
    施打量而定，施打量多者，於施打後四、五日仍有可能檢出
    煙毒反應，施打量少者，可能在二十四小時後即難檢出煙毒
    反應，有法務部調查局陸字8031487號函足資查考。是被
    告上揭自白核與事實相符，堪予採信。
三、被告前因施用毒品案件，經臺灣臺北地方法院裁定送觀察勒
    戒後，認無繼續施用毒品傾向，由檢察官以88年度偵字第12
    235號處分不起訴。另於88年7月間，再因施用毒品案件，經
    臺灣士林地方法院裁定送觀察、勒戒後，認有繼續施用毒品
    傾向，經同院裁定送強制戒治，嗣因戒治期間成效良好，經
    裁定停止戒治，所餘期間付保護管束，於89年3月2日停止其
    處分出監，又經同院裁定撤銷停止戒治，續行強制戒治，於
    90年1月20日戒治期滿執行完畢釋放出所；復於91年7月間再
    因施用毒品案件，經同院裁定令入戒治處所施以強制戒治，
    於92年12月26日強制戒治期滿執行完畢等情，有本院被告前
    案紀錄表一份及相關判決影本附卷可憑，是被告自前次施用
    毒品犯行強制戒治執行完畢釋放後，五年內再犯本件施用第
    一級毒品犯行，事證明確，洵堪認定，應依法論科。
四、按海洛因係毒品危害防制條例第2條第2項第1款所定具有成
    癮性、濫用性及社會危害性之第一級毒品，不得非法持有、
    施用。故核被告甲○○所為，係犯毒品危害防制條例第10條
    第1項之施用第一級毒品罪。其施用毒品前後持有之低度行
    為，應為施用之高度行為所吸收，不另論罪。被告前有事實
    欄所載論罪科刑執行紀錄，有本院被告前案紀錄表一紙在卷
    可稽，其於前案有期徒刑執行完畢後，五年內故意再犯本案
    有期徒刑以上之罪，為累犯，依法加重其刑。
五、原審經審理結果，本於同上理由，認被告施用第一級毒品犯
    行，罪證明確，適用毒品危害防制條例第10條第1項（原判
    決贅引第2項），刑法第11條前段、第47條第1項、第38條第
    1項第2款等規定，量處有期徒刑八月，核其認事用法，尚無
    不合（雖未說明證據能力、毒品檢驗方法、代謝原理等情而
    有微疵，但結論尚無不合），量刑亦尚妥適。檢察官上訴意
    旨雖以原審量刑過輕為由請求撤銷改判有期徒刑一年六月，
    惟施用毒品乃自戕身心之行為，被告之罪責應依其犯罪行為
    對於法益之侵害為對應之評價，被告犯行未積極侵害他人法
    益，亦為檢察官所是認，則其可罰性之基礎本即較為薄弱，
    至其反覆再犯，亦經原審斟酌其本次犯罪之一切情狀為綜合
    之考量，被告以前之犯行及量刑固得為本案量刑之參考，但
    尚非唯一依據，檢察官執此上訴，尚難認為有理，另被告上
    訴以其接受美沙冬替代療程，並持續治療中，當受輕判等語
    為由，指摘原判決不當，然其並未提出相當事證以供本院調
    查，且依其所述，亦與毒品危害防制條例第21條第2項須於
    「治療中經查獲」之要件不符，是其上訴亦無理由，應予駁
    回。
據上論斷，應依刑事訴訟法第368條，判決如主文。
本案經檢察官田炳麟到庭執行職務
中    華    民    國    98    年    5     月    19    日
                  刑事第十庭審判長法  官  楊炳禎
                                  法  官  李春地
                                  法  官  朱光仁
以上正本證明與原本無異。
如不服本判決，應於收受送達後10日內向本院提出上訴書狀，其
未敘述上訴之理由者並得於提起上訴後10日內向本院補提理由書
（均須按他造當事人之人數附繕本）「切勿逕送上級法院」。
                                  書記官  王宜玲
中    華    民    國    98    年    5     月    27    日


司法院資訊處製作；財團法人民間司法改革基金會備份。
